臺灣臺北地方法院刑事判決　　　　　　　　　　　　　九十三年度訴字第五七九號
　　公　訴　人　臺灣臺北地方法院檢察署檢察官
　　被　　　告　己○○
　　　　　　　　丁○○
　　共　　　同
　　選任辯護人　李晉安律師
右列被告等因恐嚇取財等案件，經檢察官提起公訴（九十二年度偵字第一一一九七號
、九十二年度偵續字第六八八號），本院判決如左：
    主  文
己○○連續意圖營利供給賭博場所，處有期徒刑月；又共同意圖為自己不法之所有
，以恐嚇使人將本人之物交付，處有期徒刑拾月，扣案之木棒貳支、球棒壹支及球桿
壹支均沒收之；應執行有期徒刑壹年，扣案之木棒貳支、球棒壹支及球桿壹支均沒收
之。
丁○○共同意圖為自己不法之所有，以恐嚇使人將本人之物交付，處有期徒刑陸月，
如易科罰金以佰元折算壹日，扣案之木棒貳支、球棒壹支及球桿壹支均沒收之。
    事  實
一、己○○基於意圖營利之概括犯意，自民國九十二年三月起，連續將其位於臺北市
    中山區○○○路○段九三巷二十號四樓之住處為賭博場所，提供予不特定之多數
    人以麻將賭博財物，約定每底新臺幣（下同）一千元，每臺二百元，每將抽頭八
    百元，迄於九十二年四月二十八日十一時許，適己○○之兄戊○○（現由本院通
    緝中）與丙○○、甲○○及綽號「大胖」之真實年籍不詳成年男子在上址某房間
    內以麻將牌賭博財物之際，戊○○及綽號「大胖」之人因認甲○○屢次放牌予下
    家之丙○○吃牌或碰牌，而懷疑甲○○與丙○○勾串詐賭（其二人所涉詐欺罪嫌
    另由本院九十三年度易字第三三七號案件審理中），嗣因於甲○○之褲管及襪子
    內搜得含發報器及接收器之震動式呼叫器一組，旋要求對丙○○進行搜身而遭拒
    ，戊○○及綽號「大胖」之人竟基於傷害之犯意聯絡，分持房間內所放置而為己○○及丁○○所有之木棒二支、球棒一支及球桿一支（保管字號為九十二年度綠
    保管字第一三六九號）毆打丙○○，致其受有左前臂挫傷合併裂傷二點五公分、
    胸部挫傷、右側瘀傷三×三公分及右大腿挫傷八×八公分等傷害；迨己○○及丁○○聞訊而趕至房間內，乃將雙方拉開並問明原因，由戊○○將丙○○於打鬥中
    所掉落之勞力士手錶一只、現金一萬八千元及皮夾內之宏錡旅遊卡（卡號０六八
    三五八）、中國信託商業銀行之中國石油白金卡（卡號00000000000
    0000）、中華捐血運動協會捐血榮譽卡、關西廚房會員卡（卡號三０一一四
    二）、空白支票二紙等物交付己○○保管，詎渠等與戊○○及綽號「大胖」之人
    間竟另共同基於意圖為自己不法所有之犯意聯絡，在上址客廳內，由戊○○手持
    前開木棒，並將上開球棒及球桿分置於茶几上以為威脅，另由綽號「大胖」之人
    作勢打電話召喚朋友到場處理，而己○○則在旁向丙○○及甲○○恫嚇稱：「能
    拿多少就拿多少，不然等一下被兄弟押到山上，我就沒辦法了」等語，並要求其
    二人各給付一百二十萬元作為賠償，致丙○○及甲○○心生畏怖乃依其要求分別
    簽立有關願意給付一百二十萬元作為賠償內容之切結書一紙，並不得已同意依約
    交付該筆款項，旋因丙○○表示當日僅能給付現金二十萬元，己○○乃持上開之
    空白支票一紙要求丙○○開立金額為一百萬元之支票以為憑證，迨丙○○依其指
    示簽發支票後因認票信不佳，乃由丁○○外出購買本票後交付丙○○另行簽發金
    額為三十萬元之本票二紙及四十萬元之本票一紙作為憑證，並約定俟丙○○將餘
    款給付完畢始行返還己○○所保管之前開手錶、現金、空白支票及皮夾內物品，
    而甲○○乃駕車搭載丁○○前往其兄長位於臺北縣林口鄉之住處借得面額五十萬
    元之支票，並將該支票攜回己○○住處交付戊○○以給付上開賠償後始離去，旋
    由丙○○駕車搭載己○○及丁○○二人先後前往臺北市○○○路及臺北縣三重市
    附近，分別自丙○○之友人庚○○及丙○○之女乙○○處各借得十萬元，並將該
    二十萬元交付己○○作為前開賠償款項之一部分後始離去。迄至九十二年五月三
    日十六時三十分許，在臺北市○○區○○路二一０號之「御書園西餐廳」，因丙○○表示欲給付現金四十萬元及另簽發面額十五萬元之支票一紙以給付上開賠償
    ，己○○乃依約攜帶所保管之空白支票前往該處，由丙○○在該紙空白支票上依
    其指示填載完畢，適其點收丙○○所交付之現金四十萬元之際，而為埋伏在旁之
    員警當場查獲，並由己○○帶同前往其住處而查扣供犯罪所用之上開木棒二支、
    球棒及球桿各乙支。
二、案經丙○○訴由臺北市政府警察局松山分局報請臺灣臺北地方法院檢察署檢察官
    偵查起訴。
    理  由
一、訊據被告己○○及丁○○固不否認同案被告戊○○及綽號「大胖」之人確曾與告
    訴人丙○○及被害人甲○○間因前開詐賭糾紛而簽立切結書、支票及本票等文書
    ，並曾於上開時地陪同告訴人丙○○、被害人甲○○取得款項等事實，然矢口否
    認有何公訴意旨所稱之恐嚇取財犯行，被告己○○辯稱：其僅係擔任和事佬，上
    開款項均係告訴人丙○○及被害人甲○○自願給付云云；被告丁○○另辯以：其
    僅係陪同取款，並無恐嚇之行為云云。經查：告訴人丙○○與被害人甲○○於上
    開時地因詐賭糾紛而簽立上開切結書、本票及支票，並分別給付前開款項等事實
    ，業經被告己○○及丁○○供明在卷，復經證人甲○○於本院審理中證述在卷，
    核與告訴人丙○○於偵審中所指訴之情節相符，並有告訴人丙○○所立具之切結
    書、支票及本票等影本在卷可稽；又被告己○○、丁○○及同案被告戊○○、綽
    號「大胖」之人以如事實欄所載之方式恐嚇告訴人丙○○及被害人甲○○交付財
    物乙情，業經告訴人丙○○指訴歷歷，並有扣案之木棒二支、球棒及球桿各乙支
    可資佐證。而證人甲○○雖於本院審理中證稱係其與告訴人丙○○自願給付云云
    ，然被告己○○於九十二年六月十二日偵查中供稱：「（問：你認為甲○○、丙○○二人詐賭？）我在外面泡茶沒上桌，是他們在房間裡面吵起來，我才進去。
    將近十一點多開始打，大約打一個多小時就吵起來，戊○○說甲○○故意放牌給
    丙○○吃，才吵起來。」等語，徵諸證人甲○○於九十三年四月二十日偵查中證
    稱：「（問：當天你贏多少？）七、八千，曹是我下家，他贏一、兩萬，我們被
    抓到時當場就還給他們了。」等語，是告訴人丙○○及被害人甲○○自無僅因該
    次詐賭糾紛而同意給付一百二十萬元之理，足見證人甲○○上開證言，要屬事後
    維護之詞，不足採信。又依告訴人丙○○於偵審中之陳述，上開切結書、本票及
    支票之簽立均係依被告己○○及同案被告戊○○之指示所為，徵諸被告己○○及
    丁○○並不否認於告訴人丙○○及被害人甲○○立具上開文件之際在場，復於事
    後先後陪同告訴人丙○○及被害人甲○○取得款項等情，渠等與同案被告戊○○
    及綽號「大胖」之人間就前開恐嚇取財犯行自難謂無犯意聯絡及行為分擔；而被
    告己○○及丁○○與同案被告戊○○及綽號「大胖」之人明知當日僅為一時之詐
    賭糾紛，復要求告訴人丙○○及被害人甲○○給付顯不相當之金額作為賠償，渠
    等所為自難謂無不法所有之意圖。是被告己○○及丁○○上開所辯，要屬事後卸
    責之詞，不足採信。至右揭意圖營利提供賭博場所之事實，業據被告己○○於本
    院審理中坦承不諱，復經證人丙○○及甲○○於偵審中證述在卷，足徵被告己○○此部分之自白與事實相符。本件事證明確，渠等犯行均堪認定，應予依法論科
    。
二、核被告己○○所為，係犯刑法第二百六十八條前段之意圖營利供給賭博場所罪及
    第三百四十六條第一項之恐嚇取財罪；另被告丁○○所為，係犯刑法第三百四十
    六條第一項之恐嚇取財罪。公訴意旨原認被告丁○○所為係犯刑法第三百二十八
    條第一項之強盜罪嫌，然其所涉該部分犯行業經檢察官於九十三年六月十七日當
    庭更正法條為刑法第三百四十六條第一項之恐嚇取財罪，是本院自得予以審究，
    而無庸變更起訴法條。又被告己○○及丁○○雖先後於九十二年四月二十八日及
    九十三年五月三日分別自告訴人丙○○及被害人甲○○處取得上開款項，然所取
    得各筆款項本為渠等於同日簽立切結書所載賠償款項之一部分，顯係基於一個恐
    嚇取財犯意之決定，以達成其同一犯罪之各個舉動，均屬當次恐嚇取財行為之接
    續行為，而應僅論以一恐嚇取財罪。又被告己○○、丁○○與同案被告戊○○及
    綽號「大胖」之人間就上開恐嚇取財犯行，有犯意聯絡及行為分擔，均為共同正
    犯。又被告己○○先後多次意圖營利提供賭博場所犯行，時間緊接，方法相同，
    觸犯基本構成要件相同之罪，顯係基於概括犯意而為之，應依連續犯之規定論以
    一罪，並依法加重其刑。又被告己○○及丁○○以一行為同時恐嚇告訴人丙○○
    及被害人甲○○交付財物，係以一行為觸犯數同種罪名，為想像競合犯，應依刑
    法第五十五條之規定，從一重論以恐嚇取財罪。又被告己○○所犯上開二罪間，
    犯意各別，罪名互異，應予分論併罰。爰審酌被告己○○及丁○○均未曾受有期
    徒刑以上刑之宣告，此有臺灣高等法院被告全國前案紀錄表各一份在卷可稽，然
    被告己○○及丁○○二人僅因賭博糾紛即以上開方式恐嚇他人以取得財物，嚴重
    危害社會安全，其行為惡性難謂非鉅，且所得款項尚未全數返還告訴人丙○○，
    復於犯後猶狡詞卸責，另被告己○○於犯後尚能坦承上開賭博犯行，及其二人之
    品行、犯罪動機、目的、手段、生活狀況、智識程度、犯罪所得及犯罪所生損害
    等一切情狀，分別量處如主文所示之刑，並就被告己○○部分定其應執行刑，另
    就被告丁○○部分諭知易科罰金之折算標準。
三、扣案之球棒一支、木棒二支及球桿一支（保管字號為九十二年度綠保管字第一三
    六九號），分別為被告己○○及丁○○所有，業經其二人供明在卷，且均為供犯
    恐嚇取財罪所用之物，爰依刑法第三十八條第一項第二款之規定於恐嚇取財罪之
    主文項下宣告沒收之。另扣案之鐵槌乙支，雖為被告己○○及丁○○所有之物，
    然並無積極證據足認係供前揭犯罪所用之物，且非違禁物，爰不另為沒收之諭知
    。
四、本件公訴意旨另以：被告丁○○與同案被告戊○○及綽號「大胖」之人共同基於
    傷害之故意，由同案被告戊○○、綽號「大胖」之人與被告丁○○分持房間內之
    球棒、球桿、木棒等物，毆打告訴人丙○○，使告訴人丙○○受有左前臂挫傷合
    併裂傷二點五公分、胸部挫傷、右側瘀傷三×三公分及右大腿挫傷八×八公分之
    傷害。因認被告丁○○上開行為另涉有刑法第二百七十七條第一項之傷害罪嫌。
    按犯罪事實應依證據認定之，無證據不得推定其犯罪事實；又被告之自白，不得
    作為有罪判決之唯一證據，仍應調查其他必要之證據，以察其是否與事實相符；
    又不能證明被告犯罪者，應諭知無罪之判決，刑事訴訟法第一百五十四條、第一
    百五十六條第二項及第三百零一條第一項分別定有明文。又被害人所述被害情形
    如無瑕疵可指，而就其他方面調查又與事實相符，其供述始足據為判決之基礎；
    且告訴人之告訴，係以使被告受刑事訴追為目的，是其陳述是否與事實相符，仍
    應調查其他證據以資審認（最高法院三十二年上字第六五七號、五十二年台上字
    第一三００號判例參照）。公訴意旨認被告丁○○就上開事實涉有刑法第二百七
    十七條第一項之傷害罪嫌，無非係以：右揭犯罪事實，業據告訴人丙○○指訴歷
    歷，且有診斷證明書一紙在卷可稽，並有扣案之球棒一支、木棒二支及球桿一支
    資佐證為其主要論據。訊據被告丁○○堅詞否認有何公訴意旨所稱之傷害犯行，
    辯稱：其當日僅係勸架，並未出手毆打告訴人丙○○等語。經查：告訴人丙○○
    於九十二年四月三十日就診時確受有上開傷害，雖有元復醫院所出具之診斷證明
    書一紙在卷可參，然依上開診斷證明書所載之內容，僅足以認定告訴人丙○○所
    受之傷勢，尚難據以認定造成上開傷勢之原因及實施行為人。又告訴人丙○○先
    於九十二年六月五日偵查中陳稱：「（問：大胖在做何事？）當時大胖根本沒有
    看到我們的牌，戊○○也只有看到甲○○的牌，但是大胖站起來，先用手打我的
    胸部、頭部及臉，然後再去拿球棒或棍子一支就朝我與甲○○打。」、「（問：
    丁○○在做什麼？）他跟己○○一起進來，徒手沒問理由就打我胸口、頭部及臉
    ，至於有無打甲○○，當時我已經無暇顧及。」等語，嗣於九十二年十二月二十
    六日偵查中改稱：「（問：案發當晚丁○○在那裡？）他當天是在家裡，混亂中
    都打在一起，我確定他有打我，有空手也有拿東西打，有球棒、木棍、鐵鎚，我
    當時已經被打得半昏，不確定他拿什麼打我。」等語，復於九十三年九月九日本
    院審理中證稱：「（問：他們如何打你？）球棒、木棍、鐵鎚、螺絲起子，螺絲
    起子是用來射我，都是戊○○、大胖他們二人用這些東西最多，因為這些東西是
    放在客廳的茶桌上，被告己○○是在房間裡面拿那些東西打我，球棒、木棍本來
    放在房間裡面，後來拿到客廳的茶桌上，三、四個人一直打我，我在房間內可以
    確定被告丁○○、被告己○○拿工具打我，只是我不確定他們拿哪些工具打我。
    」等語，嗣於本院九十三年十一月二十五日審理中另稱：「（問：被告丁○○拿
    什麼東西打你？）他在房間時用手打我，在客廳裡面沒有打我，在客廳最凶的人
    是大胖及戊○○。」等語，其前後所述顯不一致，自難僅以告訴人丙○○上開片
    面之指訴據認被告丁○○確有公訴意旨所稱之傷害犯行。況告訴人丙○○自承被
    告丁○○當日係於房間內發生爭執後始行進入，而被告丁○○與告訴人丙○○素
    無怨隙，是被告丁○○自無未加究明情形即率爾出手毆打告訴人丙○○之必要；
    徵諸證人甲○○於九十二年六月十二日偵查中證稱：「（問：你有看到丁○○衝
    進來嗎？）有看到他進來，把雙方拉開，說有事情發生雙方好好談。」等語，並
    於本院九十三年九月九日審理中證稱：「（問：被告己○○是何時才進來打牌的
    地方？）我們在大小聲時他才進來把我們推開，當時已經打過架了。」、「（問
    ：被告丁○○何時出現？）被告己○○進去五分鐘後他才進來。」等語，應認被
    告丁○○上開所辯。應非虛言。是被告丁○○所涉上開傷害犯行，尚屬無從證明
    。此外，復查無其他積極證據足認被告丁○○確有為前開傷害犯行，且依卷內現
    存事證亦無從認定被告丁○○與同案被告戊○○及綽號「大胖」之人間有何傷害
    之犯意聯絡及行為分擔，本應就此部分犯行為無罪之諭知，惟公訴意旨認此部分
    犯行與前揭論罪科刑之恐嚇取財部分，有牽連犯之裁判上一罪關係，爰不另為無
    罪之諭知。
五、又同案被告戊○○所涉恐嚇取財等犯行，另俟本院依法通緝到案後再行審結，附
    此敘明。
據上論斷，應依刑事訴訟法第二百九十九條第一項前段，刑法第五十六條、第二十八
條、第二百六十八條、第三百四十六條第一項、第五十五條、第五十一條第五款、第
四十一條第一項、第三十八條第一項第二款，罰金罰鍰提高標準條例第一條前段、第
二條，判決如主文。
本案經檢察官蘇維達到庭執行職務。
中　　　華　　　民　　　國　　九十三　　年　　　十二  　月　　  十六　　日
                                      臺灣臺北地方法院刑事第十五庭
                                          審判長法  官  周祖民
                                                法  官  吳麗英
                                                法  官  黃雅君
右正本證明與原本無異。
如不服本判決，應於判決送達後十日內向本院提出上訴狀（應抄附繕本）。
                                                書記官  陳麗津
中　　　華　　　民　　　國　　九十三　　年　　 十二 　　月　　二十三　　日
附錄本案論罪科刑法條：
中華民國刑法第二百六十八條
(圖利供給賭場或聚眾賭博罪)
意圖營利，供給賭博場所或聚眾賭博者，處三年以下有期徒刑，得併科三
千元以下罰金。
中華民國刑法第三百四十六條第一項
(單純恐嚇罪)
意圖為自己或第三人不法之所有，以恐嚇使人將本人或第三人之物交付者
，處六月以上五年以下有期徒刑，得併科一千元以下罰金。
